【裁判字號】    89,自,59
【裁判日期】    900130
【裁判案由】    誣告等
【裁判全文】
臺灣雲林地方法院刑事判決                            八十九年度自字第五九號
    自訴人  丁○○
    被  告  乙○○
            甲○○
右列被告因誣告等案件，經自訴人提起自訴，本院判決如左︰
    主  文
乙○○無罪。
甲○○自訴不受理。
    理  由
甲、無罪部分：
一、自訴意旨略以：被告乙○○前因業務過失撞死自訴人之配偶林大松，業經判處有
    期徒刑一年在案，上開案件現仍於上訴之中，詎被告乙○○為脫免其民事責任，
    竟向台灣雲林地方法院誣告，誣指自訴人丁○○與案外人林許寶治，於民國（下
    同）八十八年十一月十六日上午十時許，夥同一名不詳姓名之男子，前往台灣雲
    林地方法院刑事庭開庭，而該三人共同基於犯罪之意思連絡與行為分擔，於開庭
    時，由該不詳姓名之男子走向該院刑事庭候訊區走道，並向丙○○（即陪同告訴
    人乙○○到庭之友人）揚言恫嚇稱：「你向乙○○說，林許寶治、丁○○婆媳二
    人要我向乙○○索賠新台幣（下同）七百萬元，我將它折半，要乙○○拿三百五
    十萬元來賠，否則叫他給我試試看」等語，當日丙○○將上情轉告被告乙○○知
    悉；嗣於八十九年二月至三月間，自訴人丁○○與案外人林許寶治二人，或自行
    或委請不詳姓名之男子，於三更半夜打電話到被告乙○○家之0000000號
    電話，俟其家人或本人接電話時，即不出聲來嚇人，且自訴人丁○○與案外人林
    許寶治二人，並於坊間向甲○○（即本案被告乙○○之姪女）放話恫嚇稱：「伊
    已委請道上兄弟向乙○○討分的（即由所索得之款項抽成）」等語，因而指訴自
    訴人涉有刑法恐嚇取財罪嫌，嗣該案經台灣雲林地方法院檢察署八十九年度偵字
    第一八三一號及台灣高等法院台南高分院檢察署八十九年度議字第五五八號為不
    起訴確定在案，可見被告乙○○明知並無上開情事，而以不確定故意，羅織事實
    欲陷自訴人於罪。因認被告乙○○涉有刑法第一百六十九條第一項之誣告罪嫌云
    云。
二、本件自訴人認被告乙○○涉有誣告罪嫌，無非係以乙○○告訴自訴人涉犯恐嚇取
    財案件，業經台灣高等法院台南高分院檢察署以八十九年度議字第五五八號為不
    起訴處分為其論據。訊之被告乙○○則堅決否認有何誣告犯行，辯稱：伊並未誣
    告，自訴人丁○○確有恐嚇伊，自訴人係於地方法院刑事庭第二次開庭時，在法
    庭外面，將陪同伊開庭之友人帶至一旁，告以擬向伊要求賠償七百萬元，嗣又改
    稱願折半為三百五十萬元，如伊仍不願接受，即試試看；另甲○○在八十八年十
    二月間亦有於夜市內聽到，自訴人表示故意不與伊和解，將央請黑道人士前來討
    分，自訴人並時常撥打無人出聲之電話予伊等語。
三、按犯罪事實，應依證據認定之，無證據不得推定其犯罪事實。又不能證明被告犯
    罪者，應諭知無罪之判決，刑事訴訟法第一百五十四條、第三百零一條第一項分
    別定有明文。次按誣告罪之成立以意圖他人受刑事處分或懲戒處分，而為虛偽之
    告訴告發報告者為要件。所謂虛偽係指明知無此事實故意捏造而言，若告訴人誤
    認有此事實或以為有此嫌疑，自不得指為虛偽，即難科以本罪。又誣告罪之成立
    ，以意圖他人受刑事處分虛構事實而向該管公務類申告為其要件，故其所訴事實
    ，雖不能證明係屬實在，而在積極方面尚無證據證明其確係故意虛構者，仍不能
    遽以誣告罪論處。最高法院四十年台上字第八八號、四十六年台上字第九二七號
    分別著有判例可資參照。
四、經查：
（一）質諸證人即陪同被告乙○○於刑事庭出庭之友人丙○○證稱：「當天有一個年
      輕人，他是跟丁○○一起來的，他在刑事庭候訊區走道上，他跟我說你是否他
      們那邊的代表，我說是我問他有什麼事嗎？他說他是那邊的，問我這件事要如
      何處理？我反問他，他要如何處理？他說要七百萬才可以談，我說那我不敢講
      ，要他自己去講，他回答說最少要一半，他轉頭要走開時，說要不然就試試看
      ，後來我有跟乙○○說這件事」等語（見本院八十九年十二月十九日訊問筆錄
      ）；訊之同案被告甲○○供稱：「我在八十八年十二月間某日，在麥寮感天大
      帝星期四的夜市，我有聽她（自訴人）對別人說，乙○○要跟她和解，她不要
      ，她要叫黑道去討分（台語）」等語（見本院八十九年九月二十一日訊問筆錄
      ），則被告乙○○因聽聞證人丙○○及同案被告甲○○所述之前揭情節，因而
      懷疑係自訴人唆使該不詳姓名之男子，及於坊間對外恫稱：「伊已委請道上兄
      弟向乙○○討分的（即由所索得之款項抽成）」等語，及其於三更半夜接獲來
      歷不明之無人出聲電話亦係自訴人自行或委由他人所撥打，因認自訴人涉犯恐
      嚇取財之罪嫌，而向偵查機關提出恐嚇取財之告訴，尚難認被告有何故意捏造
      前開部分事實而為虛偽告訴之情。
（二）至被告乙○○對於自訴人提出恐嚇取財之告訴以後，嗣該案雖經台灣雲林地方
      法院檢察署八十九年度偵字第一八三一號及台灣高等法院台南高分院檢察署八
      十九年度議字第五五八號為不起訴確定在案，然細繹前揭不起訴處分之內容，
      僅係以於右揭時地向丙○○揚言恫嚇之行為人，應僅有該不詳姓名男子一人，
      而被告乙○○住處電話之通聯紀錄上並未見自訴人之電話號碼，參以自訴人與
      被告乙○○之民事賠償訴訟，業已進入司法程序審理中，實無以不正當途徑解
      決之必要，而證人甲○○所述內容復無其他證據足佐，又查無其他積極證據足
      認自訴人亦涉有上開犯行，自應為有利自訴人之認定，為其內容，而未對於自
      訴人是否從未唆使該不詳姓名男子，向丙○○揚言恫嚇？自訴人有無於坊間對
      外恫稱前開話語？曾否委請他人以自訴人平日使用以外之電話撥打無人出聲電
      話予被告乙○○？等情，而為確實之認定，自難僅憑自訴人所涉之恐嚇取財罪
      嫌，業經不起訴處分確定，遽認自訴人確無被告乙○○指訴之犯行，而被告乙○○確有明知無此事實而故意虛捏之情。
（三）綜上所陳，被告乙○○既本於主觀上合理之懷疑，而向本署提出前揭告訴，復
      查無其他具體事證足認被告有何誣告之犯行，被告乙○○上開所辯，應堪採信
      。此外，復查無其他具體可信之客觀證據足以證明被告確有誣告犯行，應屬不
      能證明被告犯罪，爰為無罪判決之諭知。
四、自訴人經合法傳喚，無正當理由不到庭，而自訴人所自訴之事實，為非告訴乃論
    之案件，爰不待其陳述而為判決。
乙、不受理部分：
一、自訴意旨略以：被告甲○○於乙○○告訴丁○○恐嚇案件出庭作證，以道聽塗說
    之不實事項，故為虛偽不實之陳述，涉有偽證罪嫌等語。
二、按偽證罪因證人所為之證言，他人是否因此受害，尚繫於審判或偵查之公務員是
    否採信其陳述而定，並非因偽證行為直接受有損害，從而偽證罪之直接被害人為
    國家而非個人，個人不得自訴（最高法院二十六年渝上字第八九三號、四十八年
    台上字第三四七號判例參照），次按，不得提起自訴而提起者，應諭知不受理判
    決，刑事訴訟法三百三十四條定有明文，
三、本件自訴人丁○○自訴被告甲○○涉嫌偽證等情，自訴人丁○○既非偽證罪之直
    接被害人，被告甲○○所涉偽證罪嫌部分，即非自訴人所得自訴。揆諸上開說明
    ，本件爰不經言詞辯論，逕為諭知不受理之判決。
據上論斷，應依刑事訴訟法第三百四十三條、第三百零一條第一項、第三百三十一條
第一項、第三百三十四條、第三百零七條，判決如主文。
中      華      民      國      九十      年      一    月     三十     日
                                         臺灣雲林地方法院刑事第二庭
                                             法  官  冷  明  珍
右正本證明與原本無異
如不服本判決，應於判決送達後十日內，向本院提出上訴狀。（須附繕本）
                                             書記官  周  麗  雲
中      華      民      國      九十      年      一    月     三十     日


司法院資訊處製作；財團法人民間司法改革基金會備份。
